【裁判字號】    99,上訴,798
【裁判日期】    991110
【裁判案由】    毒品危害防制條例
【裁判全文】
臺灣高等法院臺中分院刑事判決         99年度上訴字第798號
上  訴  人
即  被  告  甲○○
選任辯護人  楊益松律師
上列上訴人因毒品危害防制條例案件，不服臺灣臺中地方法院98
年度訴字第3998號中華民國99年2 月23日第一審判決（起訴案號
：臺灣臺中地方法院檢察署98年度偵字第26579 號），提起上訴
，本院判決如下：
    主  文
上訴駁回。
    事  實
一、甲○○（綽號「雙管」）前因肅清煙毒條例案件，經臺灣臺
    中地方法院以82年度訴字第423 號判處有期徒刑3 年2 月，
    並經本院以82年度上訴字第3456號駁回上訴確定。又因肅清
    煙毒條例案件，經臺灣臺中地方法院以86年度訴字第465 號
    判處有期徒刑3 年4 月確定；復因違反電信法案件，經臺灣
    臺中地方法院以86年度訴字第1772號判處有期徒刑6 月確定
    ；再因恐嚇取財案件，經臺灣臺中地方法院87年度少連訴字
    第32號判處有期徒刑2 年6 月，並經本院以87年度少連上易
    字第29號駁回上訴確定；另因恐嚇案件，經本院以88年度上
    易字第506 號判處有期徒刑1 年2 月確定，上開4 罪嗣經本
    院合併定應執行刑為有期徒刑7 年確定，並與上開肅清煙毒
    條例案件所處有期徒刑3 年2 月接續執行後，於民國91年10
    月15日縮短刑期假釋出監併付保護管束，嗣上開罪刑經撤銷
    假釋並經臺灣臺中地方法院以96年度聲減字第5704號裁定減
    刑及加計殘刑後，定應執行刑為有期徒刑5 年確定，於97年
    7 月25日縮刑期滿執行完畢。
二、甲○○明知海洛因為毒品危害防制條例第2 條第2 項第1 款
    所列之第一級毒品，未經許可，不得持有、販賣，竟基於販
    賣第一級毒品海洛因以營利之犯意，以其所有之NOKIA 廠牌
    6100型銀色手機1 支（含門號為0000000000號之SIM 卡1 張
    〔該SIM 卡之卡號為00000000000000000000號〕）供作販賣
    海洛因之聯繫工具，分別為下列販賣海洛因之犯行：
  (一)甲○○於98年6 月6 日18時40分28秒許，以其所有之000000
    0000號行動電話撥打陳申洲持用之0000000000號行動電話，
    在電話中向陳申洲詢問是否需用海洛因，並表示其持有之海
    洛因品質最好，可以試用等語。陳申洲嗣於同日19時50分32
    秒許，以其持用之0000000000號行動電話撥打甲○○所有之
    0000000000號行動電話與甲○○聯繫，並於電話中以「3 千
    」代表價值新臺幣（下同）3 千元之海洛因，以「下天橋到
    那個店門口」代表交易地點為臺中縣神岡鄉○○路上之某天
    橋下，雙方約定交易海洛因之事宜後，陳申洲再於同日20時
    32分22秒許，撥打上開行動電話告知甲○○其將抵達交易地
    點，甲○○即於同日20時40分許，在臺中縣神岡鄉○○路上
    之某天橋下，將海洛因1 包交付給陳申洲，陳申洲並當場交
    付3 千元給甲○○。
  (二)陳申洲於98年6 月7 日20時42分45秒許，以其持用之000000
    0000號行動電話撥打甲○○所有之0000000000號行動電話與
    甲○○聯繫，於電話中以「3 千」代表價值3 千元之海洛因
    、以「土地公廟」代表交易地點為臺中縣神岡鄉某土地公廟
    （起訴書及原審判決均誤載為某天橋下），雙方約定交易海
    洛因之事宜後，陳申洲再於同日21時29分19秒許，撥打上開
    行動電話告知甲○○其將抵達交易地點，甲○○即於同日21
    時30分許，在臺中縣神岡鄉之某土地公廟，將海洛因1 包交
    付給陳申洲，陳申洲並當場交付3 千元給甲○○。
  (三)甲○○於98年6 月12日22時42分16秒許，以其所有之000000
    0000號行動電話撥打陳申洲持用之0000000000號行動電話與
    陳申洲聯繫，向陳申洲表示交易海洛因至少需幾百元始能成
    交，並於電話中以「3 百」代表價值3 百元之海洛因、以「
    學校」代表交易地點為臺中縣神岡鄉○○路靠近神洲路上之
    某國民小學，雙方約定交易海洛因之事宜後，陳申洲再於同
    日23時26分15秒許，以其持用之0000000000撥打甲○○所有
    之0000000000號行動電話，告知甲○○業已抵達交易地點，
    甲○○旋即於同日23時30分許，在臺中縣神岡鄉○○路靠近
    神洲路上之某國民小學，將海洛因1 包交付給陳申洲，陳申
    洲並當場交付3 百元給甲○○。
  (四)陳申洲為施用海洛因以解毒癮，於98年6 月14日12時50分42
    秒許，以其持用之0000000000號行動電話撥打甲○○所有之
    0000000000號行動電話與甲○○聯繫，欲向甲○○購買1 千
    元之海洛因，雙方於電話中以「1 千」代表價值1 千元之海
    洛因，嗣甲○○於同日15時0 分42秒許，再以其所有之0000
    000000號行動電話回撥陳申洲持用之0000000000號行動電話
    與陳申洲聯繫，並於電話中以「1 千」代表價值1 千元之海
    洛因、以「中國醫藥學院」代表交易地點為臺中市之中國醫
    藥大學附設醫院雙方洽定交易海洛因之事宜後，甲○○即於
    同日15時30分許，在臺中市之中國醫藥大學附設醫院，將海
    洛因1 包交付給陳申洲，陳申洲並當場交付1 千元給甲○○
    。
  (五)陳申洲於98年6 月15日9 時36分8 秒許，以其持用之000000
    0000號行動電話撥打甲○○所有之0000000000號行動電話與
    甲○○聯繫，並於電話中以「2 千」代表價值2 千元之海洛
    因、以「土地公」代表交易地點臺中縣神岡鄉○○路上之某
    天橋下雙方約定交易海洛因之事宜，嗣因陳申洲身上款項不
    足（期間因陳申洲身上款項不足，其與甲○○於同日10時18
    分、同日10時25分、同日10時36分、同日10時40分、同日13
    時53分、同日17時56分互以前開電話聯繫），甲○○、陳申
    洲2 人再於同日20時51分49秒許、同日20時55分41秒許互以
    前開電話聯繫並將交易海洛因之數量洽定改為價值5 百元之
    海洛因後（雙方於電話中以「5 百塊」代表價值5 百元之海
    洛因），甲○○即於同日21時許，在前開臺中縣神岡鄉○○
    路上之某天橋下，將海洛因1 包交付給陳申洲，陳申洲並當
    場交付5 百元給甲○○。
  (六)甲○○於98年6 月16日19時13分54秒許，以其所有之000000
    0000號行動電話撥打陳申洲持用之0000000000號行動電話與
    陳申洲聯繫時，陳申洲向甲○○表示毒癮發作欲與甲○○交
    易海洛因，甲○○、陳申洲2 人再於同日19時24分27秒、同
    日19時25分13秒、同日19時48分47秒、同日20時0 分33秒、
    同日20時1 分30秒、同日20時6 分30秒許，互以前開電話聯
    繫並約定交易海洛因之事宜後，由陳申洲騎乘機車搭載其友
    人林志新，於同日20時30分許，在約定之交易地點即臺中市
    ○○路與崇德路之交岔路口處，共同合資以2 千元之代價（
    陳申洲及林志新各出資1 千元），向甲○○購得海洛因1 包
    ，由甲○○將之海洛因一包交付給陳申洲，陳申洲當場交付
    2 千元給甲○○。
三、上開期間經臺灣臺中地方法院檢察署檢察官向臺灣臺中地方
    法院聲請對甲○○所有之0000000000號行動電話實施通訊監
    察後，甲○○先於98年7 月1 日19時許，在臺中縣豐原市○
    ○路、成功路口處為警攔檢，查獲其另案施用第一級毒品海
    洛因及第二級毒品甲基安非他命犯行，並當場扣得甲○○所
    有之0000000000號行動電話1 支（其施用第一、二級毒品部
    分，經臺灣臺中地方法院檢察署檢察官另案以98年度毒偵字
    第2520號起訴，並經臺灣臺中地方法院另案以98年度訴字第
    3250號判處應執行有期徒刑1 年在案）；嗣甲○○再於98年
    11月4 日11時20分許，經警持臺灣臺中地方法院核發之98年
    度聲搜字第4085號搜索票，在其位於臺中縣神岡鄉○○村○
    ○路716 巷66號住處查獲。
四、案經臺中縣警察局和平分局報告臺灣臺中地方法院檢察署檢
    察官偵查起訴。
    理  由
壹、證據能力之說明：
    按被告以外之人於審判外之陳述，雖不符刑事訴訟法第159
    條之1 至第159 條之4 之規定，而經當事人於審判程序同意
    作為證據，法院審酌該言詞陳述或書面陳述作成時之情況，
    認為適當者，亦得為證據。當事人、代理人或辯護人於法院
    調查證據時，知有第159 條第1 項不得為證據之情形，而未
    於言詞辯論終結前聲明異議者，視為有前項之同意。刑事訴
    訟法第159 條之5 定有明文。查被告及其選任辯護人於本院
    準備程序時，對於本案偵查卷內之人證、書證，均無意見，
    迄至本案言詞辯論終結前，對於卷內之人證、書證，亦未聲
    明異議，有本院準備程序筆錄及審判筆錄在卷可考；另經本
    院審酌卷內各該人員陳述時之情狀，均查無被違法取供或非
    出於自由意志之情形，相關書證亦查無違法取證或造假虛捏
    之情事，以之作為本案之證據，皆屬適當，依前揭規定，本
    判決以下所引用之卷內人證、書證均得為本案之證據，合先
    敘明。
貳、實體方面之理由
一、訊據被告甲○○固坦承0000000000號行動電話為其所有並為
    其持用，且其有前揭犯罪事實欄二所示各通以前開00000000
    00號行動電話與證人陳申洲持用之0000000000號行動電話聯
    絡之事實，惟矢口否認有犯罪事實欄二所示各次販賣海洛因
    之犯行，辯稱：我和陳申洲都有施用毒品，如果陳申洲找不
    到藥頭，就會來找我的藥頭購買，我的上手藥頭是陳三郎，
    前揭犯罪事實欄二之(一)至(五)部分，我都是與陳申洲共同合資
    購買海洛因，而前揭犯罪事實欄二之(六)部分，則是我與陳申
    洲、林志新共同合資購買海洛因云云。被告之辯護人則為被
    告辯護稱：本案各次被告均僅係與陳申洲1 人或與陳申洲、
    林志新2 人共同合資向藥頭購買海洛因，無從逕認被告確有
    營利之意圖等語。經查：
  (一)被告於98年7 月1 日為警攔檢，查悉其另案之施用第一級毒
    品海洛因及第二級毒品甲基安非他命犯行並當場扣得其所有
    之0000000000號行動電話，而被告施用第一、二級毒品犯行
    ，經臺灣臺中地方法院檢察署檢察官另案以98年度毒偵字第
    2520號起訴，並經臺灣臺中地方法院另案以98年度訴字第
    3250號判處應執行有期徒刑1 年在案，業據被告供述在卷，
    並有被告之臺灣高等法院被告前案紀錄表在卷可憑。
  (二)前揭犯罪事實欄二之(一)至(六)所示，被告各次販賣海洛因之犯
    罪事實，業據證人陳申洲、林志新於警詢、偵查中及原審審
    理時證述明確（見中縣和警偵字第0980022529號警卷【下稱
    警卷】第20至25、41至44頁、98年度他字第2353號卷【下稱
    他字卷】第192 至196 、222 至223 頁、原審卷第134 至13
    9 、114 至115 頁），此外，並有臺灣臺中地方法院98年度
    聲監字第619 號通訊監察書及被告持用之0000000000號行動
    電話與證人陳申洲持用之0000000000號行動電話間之通訊監
    察譯文附卷可證（見警卷第7 至9 、10至19頁）：
  1.犯罪事實欄二之(一)部分：
  (1)98年6 月6 日18時40分28秒，被告（Ａ）撥打電話給證人陳
    申洲（Ｂ），通話內容如下：
    Ｂ：喂。
    Ａ：喂。啊你今晚有要上來吧？
    Ｂ：要啦。
    Ａ：啊幾張？
    Ｂ：不曉得啦。我要上去之前會打給你啦。
    Ａ：嘿呀。對啦。我是跟你說：這個東西，讓你試，試到你
        爽啦。
    Ｂ：好啦好啦。我會上去啦。
    Ａ：沒啦。……這裡。最好的，沒有地方可以拿那麼好的了
        啦。
    Ｂ：好啦。
    Ａ：那比昨天還要好啦。
    Ｂ：好啦。
    Ａ：啊你幾張就不管啦。你就來之前要先打給我啦。
    Ｂ：好啦。
    Ａ：好啦。
  (2)98年6 月6 日19時50分32秒，證人陳申洲（Ｂ）撥打電話給
    被告（Ａ），通話內容如下：
    Ｂ：喂。我要下去了喔。
    Ａ：好啦，你到店門口再打給我。
    Ｂ：啊？
    Ａ：下天橋到那個店門口再打給我。
    【以下對話，卷附之譯文將Ａ誤植為Ｂ，將Ｂ誤植為Ａ，應
    更正如下】
    Ａ：我再出去帶你啦。
    Ｂ：好啦。三仟啦。
    Ａ：我家裡不能來。
    Ｂ：啊？
    Ａ：我家裡有人，不能來啦。
    Ｂ：好啦。
    Ａ：好。
    Ｂ：啊我要試哦？
    Ａ：好啦。
  (3)98年6月6日20時32分22秒，證人陳申洲（Ｂ）撥打電話給
    被告（Ａ），通話內容如下：
    Ａ：嘿。
    Ｂ：我到了。
    Ａ：好。你在那等嘿。
  (4)證人陳申洲於99年1 月19日原審審理時證稱：「98年6 月6
    日18時40分之電話通聯紀錄，…是甲○○打電話給我沒錯，
    甲○○問我今晚是否有要上來，意思就是問我要不是去他家
    ，要去甲○○他家試海洛因。因為這天是我第一次要跟甲○
    ○買毒品，我不知道他的毒品好還是不好，所以我要試。」
    、「（審判長問：你在98年6 月6 日19時50分，你與甲○○
    的通聯譯文中，有一句「我家裡不能來」、「我家裡有人，
    不能來」，這是誰說的話？）是甲○○說的。（審判長問：
    下面一句說「啊我要試」這是誰說的話？）這應該是我說的
    話，但譯文打成是甲○○說的話，因為在上一通甲○○有說
    ，要讓我試到爽，而且當天我確實有用3 千元跟甲○○購買
    海洛因。」、「98年6 月6 日19時50分通訊監察譯文，甲○
    ○提到『下天橋到店門口再打電話給我』、『3 千啦』，之
    後於同日20時32分，我又撥打甲○○的電話表示『我到了』
    ，此次海洛因交易有成功，是買3 千元的海洛因，天橋我知
    道是在神岡鄉，因為那個是走小路，詳細地址我不清楚」等
    語，經核與其警詢、偵查中之證述及上開通訊監察譯文內容
    相符，足證被告於98年6 月6 日20時40分許，確有販賣海洛
    因3 千元給證人陳申洲之犯行。
  2.犯罪事實欄二之(二)部分：
  (1)98年6 月7 日20時42分45秒，證人陳申洲（Ｂ）撥打電話給
    被告（Ａ），通話內容如下：
    Ａ：嘿。
    Ｂ：你回來了嗎？
    Ａ：回來了。
    Ｂ：回來了喲？
    Ａ：要做什麼？
    Ｂ：啊你有要送過來嗎？
    Ａ：沒辦法。我現在回來要那個呀！要做工作……。
    Ｂ：啊？
    Ａ：要做工作，你聽得懂嗎？
    Ｂ：嘿。
    Ａ：要做工作啦。你如果，我就拿還沒有工作的給你啦。讓
        你試一下。
    Ｂ：好啊。
    Ａ：土地公廟那裡吼？這裡不能來。
    Ｂ：好。
    Ａ：你欠我幾仟？
    Ｂ：在家裡呀。
    Ａ：你欠我幾仟啦
    Ｂ：三仟啊。
    Ａ：好啦。
  (2)98年6 月7 日21時29分19秒，證人陳申洲（Ｂ）撥打電話給
    被告（Ａ），通話內容如下：
    Ｂ：喂。
    Ａ：怎樣？
    Ｂ：我到了。
    Ａ：啊你去土地公廟等。我五分鐘就到了。
    Ｂ：嘿呀。
  (4)證人陳申洲於99年1 月19日原審審理時證稱：我於98年6 月
    7 日20時42分的電話中提到「3 千」，同日9 時29分又說「
    我到了」、甲○○則說「你去土地公廟等」，此次海洛因交
    易有成功，也是買3 千元海洛因，土地公廟也是在神岡鄉，
    詳細地址我不知道等語，經核與其警詢、偵查中之證述及上
    開通訊監察譯文內容相符，足證被告於98年6 月7 日21時30
    分許，確有販賣海洛因3 千元給證人陳申洲之犯行。
  3.犯罪事實欄二之(三)部分：
  (1)98年6 月12日22時42分16秒，被告（Ａ）撥打電話給證人陳
    申洲（Ｂ），通話內容如下：
    Ａ：喂。
    Ｂ：嘿。
    Ａ：我有跟我董仔講了，我董仔說：你至少也要幾佰塊。
    Ｂ：幾佰？
    Ａ：你連幾佰塊都沒有。人家那個都不用本的嗎？我說：那
        是很好的朋友，難過成這樣子。之前都有捧你的場。啊
        不然看你有幾佰，多少拿一些呀。
    Ｂ：好啊好啊。我馬上過去啦。
    Ａ：你不用過來，看你在哪裡？我直接打過去跟他講啊。
    Ｂ：二、三佰而已。
    Ａ：至少也要三佰以上。我叫他弄一個「小用」的給你啦。
    Ｂ：好啦好啦。
  (2)98年6 月12日23時26分15秒，證人陳申洲（Ｂ）撥打電話給
    被告（Ａ），通話內容如下：
    Ａ：喂。
    Ｂ：到位了啦。
    Ａ：學校、學校等你啦。學校啦！
    Ｂ：知歪呀！我到位了啦。
    Ａ：我快到學校了，知歪咧，不然學校啦。
    Ｂ：我已經到……
    Ａ：恁爸要在學校你聽不懂嗎？
    Ｂ：啊好啦好啦。
  (3)證人陳申洲於99年1 月19日原審審理時證稱：98年6 月12日
    22時42分的電話中，甲○○說至少也要「3 百」以上，我於
    同日11時26分的電話中說「我到位了」、甲○○說「學校、
    學校等你啦」，我在偵查中證述此次有交易3 百元的海洛因
    成功是實在的，在國小交易有兩次，有一次有交易成功，一
    次沒有交易成功，沒有成功那次是用公共電話聯絡的等語，
    經核與其警詢、偵查中之證述及上開通訊監察譯文內容相符
    ，足證被告於98年6 月12日23時30分許，確有販賣海洛因3
    百元給證人陳申洲之犯行。
  4.犯罪事實欄二之(四)部分：
  (1)98年6 月14日12時50分42秒，證人陳申洲（Ｂ）撥打電話給
    被告（Ａ），通話內容如下：
    Ａ：嘿。
    Ｂ：嘿。
    Ａ：怎樣？
    Ｂ：我要下去了啦。
    Ａ：啊你要多少？
    Ｂ：啊？拿錢還你啦。
    Ａ：要還我多少啦？
    Ｂ：還你一仟啦。
    Ａ：我現在這裡就沒有咧。
    Ｂ：怎樣？
    Ａ：你要等一下啦。差不多二點啦。
    Ｂ：知歪咧。還要兩點？
    Ａ：嘿呀。兩點他才會到啊。
  (2)98年6 月14日15時0 分42秒，被告（Ａ）撥打電話給證人陳
    申洲（Ｂ），通話內容如下：
    Ａ：有了啦。啊我人在台中啦。看有沒有要，沒有我要回去
        豐原了喔。
    Ｂ：台中哪裡？
    Ａ：我現在在中國醫藥學院。
    Ｂ：啊？
    Ａ：我在中國醫藥學院啦。
    Ｂ：中國醫藥學院。啊不過你要請我一下嗎？
    Ａ：喔～。我剛才在。我朋友在這，這我朋友的吶。
    Ｂ：請我一下。我今晚才跟你「交觀」（音譯、台、買）呀
        ！
    Ａ：喂。
    Ｂ：喂。
    Ａ：啊那是他的，我載他在車上，你只叫我要請你，要我怎
        麼請你呀！
    Ｂ：啊今晚才跟你「交觀」啊？現在沒。
    Ａ：啊你今晚才說。我現在在載著他咧。啊你就今晚再打就
        好了。我現在就沒辦法。東西不是我的，要我怎麼請你
        。
    Ｂ：喔。
    Ａ：吼？喂。
    Ｂ：要死了啦！
    Ａ：啊你剛才還有一仟咧。你就去向別人拿了，裝瘋子。
    Ｂ：那朋友的啦。
    Ａ：嘿。你如果待會要，你再打啦。吼。我朋友現在在車上
        啦。
  (3)證人陳申洲於99年1 月19日原審審理時證稱：98年6 月14日
    15時0 分的電話中，甲○○說「有了啦」、「我現在在中國
    醫藥學院」、「啊你說剛才還有1 千咧」，此次海洛因交易
    有成功，我是買1 千元的海洛因，地點是在中國醫藥學院等
    語，經核與其警詢、偵查中之證述及上開通訊監察譯文內容
    相符，足證被告於98年6 月14日15時30分許，確有販賣海洛
    因1 千元給證人陳申洲之犯行。
  5.犯罪事實欄二之(五)部分：
  (1)98年6 月15日9 時36分8 秒，證人陳申洲（Ｂ）撥打電話給
    被告（Ａ），通話內容如下：
    Ａ：喂。
    Ｂ：嘿。
    Ａ：我待會馬上下去啦。你要借幾仟？
    Ｂ：我拿。
    Ａ：啊？
    Ｂ：我拿二仟還你啦。
    Ａ：好啊。
    Ｂ：吼？
    Ａ：好。
    Ｂ：啊要在哪裡？
    Ａ：到土地公那裡才打。
    Ｂ：好啊好。
  (2)98年6 月15日10時18分42秒，證人陳申洲（Ｂ）撥打電話給
    被告（Ａ），通話內容如下：
    Ａ：喂。
    Ｂ：到位了啦。
    Ａ：在哪裡呀？
    Ｂ：趕快點啦！
    Ａ：啊？
    Ｂ：趕快點啦！
    Ａ：好啦。
  (3)98年6 月15日10時25分5 秒，被告（Ａ）撥打電話給證人陳
    申洲（Ｂ），通話內容如下：
    Ｂ：喂。
    Ａ：你返頭倒騎進來啦。恁爸摩托車不見了咧。幹恁娘。
    Ｂ：我跟我朋友吶。
    Ａ：我自己騎。恁爸摩托車就不見了。
    Ｂ：好啦好啦。（Ｂ男在向旁邊的人說：你在這裡等一下）
  (4)98年6 月15日10時36分29秒，證人陳申洲（Ｂ）撥打電話給
    被告（Ａ），通話內容如下：
    Ａ：嘿。
    Ｂ：喂。我停在你門口啦。你出來啦。我有話要跟你講一下
        啦。那電話中不好講啦。
    Ａ：我就不在家。你咁仔在門口。
    Ｂ：幹恁娘……
    Ａ：要做什麼啦？我在……尾仔這裡，要做什麼？
    Ｂ：不夠啦。我擱跟你生一泡啦！今晚還擱來啦。
    Ａ：我就不在家。你咁仔知歪呀！
    Ｂ：吼～恁爸......已經進去你們樓上了嗯。
  (5)98年6 月15日10時40分2 秒，證人陳申洲（Ｂ）撥打電話給
    被告（Ａ），通話內容如下：
    Ａ：嘿。
    Ｂ：拜託一下啦。
    Ａ：你向我拜託沒有用。那東西就不是我的。不想跟你們講
        了啦。你們都這樣，有錢找別人。艱苦才來找我。這樣
        我那有辦法。
    Ｂ：我什麼時候有。真的，你也不要這個樣子。
    Ａ：有錢就有東西。你不要跟我講那麼多。我不想聽了啦。
    Ｂ：跟你講：多一個死一泡啊，啊我今晚。
  (6)98年6 月15日13時53分55秒，證人陳申洲（Ｂ）撥打電話給
    被告（Ａ），通話內容如下：
    Ａ：喂。
    Ｂ：嘿。
    Ａ：那東西就不是我的。我是藥怎麼跟你那個啦。那是我的
        ，我就很阿莎力。你們每次都要讓我很為難。
    Ｂ：沒啦。嘿啊嘿～。
    Ａ：啊幹你就去找別人。我說真的。你找別人。你不要來找
        我吼。真的，我的東西我很阿莎力。不是我的，我又真
        的沒辦法、就沒辦法。啊你如果方便，你台中你就去別
        人就好了。對不對？你金額如果夠，人家一定會。你就
        給人裝瘋子嘛。對不對？啊……還要走去後面那裡。人
        家一定會說你們在「裝孝裝鼻」（音譯、台）是要怎麼
        幫你。那就多少是多少，你就老實講就好了。你常常都
        在搞裝瘋子。吼～啊如果要，你再打啦。啊他會另外裝
        給你啦。你如果要這樣子裝，也沒辦法了啦。
    Ｂ：沒。
    Ａ：（斷訊）
  (7)98年6 月15日17時56分20秒，證人陳申洲（Ｂ）撥打電話給
    被告（Ａ），通話內容如下：
    Ａ：做什麼大事業？
    Ｂ：啊？
    Ａ：我朋友說：你要多少，老實跟他講。不要要給他裝瘋子
        了。會另外弄給你啦。喂。
    Ｂ：嘿。
    Ａ：啊要多少，老實講啦。不要再給他裝瘋子。我朋友講的
        啦。
    Ｂ：好啦好啦。
    Ａ：好啦好啦掛掉啦。
  (8)98年6 月15日20時51分49秒，證人陳申洲（Ｂ）撥打電話給
    被告（Ａ），通話內容如下：
    Ａ：怎樣？
    Ｂ：身上五佰塊而已吶。
    Ａ：那五佰，我要怎麼向人家講。你也去搞一仟塊才來。
    Ｂ：吼。
  (9)98年6 月15日20時55分41秒，被告（Ａ）撥打電話給證人陳
    申洲（Ｂ），通話內容如下：
    Ｂ：喂。
    Ａ：喂。
    Ｂ：怎樣了啦？
    Ａ：讓給「檔」（音譯、台）一次而已啦。下次不能這樣子
        了。
    Ｂ：好啦。
    Ａ：啊你這傢伙你自己準備，我這裡是每項都沒有。你自己
        的「筆」自己準備好。
    Ｂ：好啦。
  (10)證人陳申洲於99年1 月19日原審審理時證稱：98年6 月15日
    當天晚上我毒癮犯的受不了，我打電話向甲○○買5 百元的
    海洛因，甲○○答應要讓我止一下，並說以後不可以這樣子
    ，不能說沒有錢就打電話給他，這次有交易成功，我拿5 百
    元給甲○○，甲○○拿1 包5 百元的海洛因給我等語，經核
    與其警詢、偵查中之證述及上開通訊監察譯文內容相符，足
    證被告於98年6 月6 日20時40分許，確有販賣海洛因3 千元
    給證人陳申洲之犯行。
  6.犯罪事實欄二之(六)部分：
  (1)98年6 月16日19時13分54秒，被告（Ａ）撥打電話給證人陳
    申洲（Ｂ），通話內容如下：
    Ｂ：我艱苦啦！
    Ａ：艱苦！我也是做人的下手，我也沒辦法。我就跟他來的
        。我在醫院樓下。他去樓上看人。
    Ｂ：好。擱等吶我再打電話給你。
    Ａ：好啦。
  (2)98年6 月16日19時24分27秒，證人陳申洲（Ｂ）撥打電話給
    被告（Ａ），通話內容如下：
    Ａ：嘿。
    Ｂ：你稍等一下喔。吼？
    Ａ：什麼稍等一下？
    Ｂ：你在那裡稍等一下呀。
    Ａ：要等什麼？
    Ｂ：我等會會過去呀。
    Ａ：你過去，你要帶錢才有用。你過去。
    Ｂ：有啊！哭夭啊。
    Ａ：你擱等會打給我，我跟他講呀，我叫他用給我。
    Ｂ：好啊好啊。
    Ａ：多少？
    Ｂ：一張啦。
    Ａ：好啊。
  (3)98年6 月16日19時25分13秒，證人陳申洲（Ｂ）撥打電話給
    被告（Ａ），通話內容如下：
    Ｂ：啊叫他再另外裝一包小包給我啦。好啦！
    Ａ：那一包，就一張而已。另外再裝一包，你當作兩仟哦？
        喔你講那種的話，都很誇張的吶。
    Ｂ：（笑）
    Ａ：那就一包，要怎麼在裝成兩包？哦～你當作你的美金喔
        。
    Ｂ：嘿呀。
    Ａ：我要怎麼跟人家講啊！
    Ｂ：跟你拜託一下啦。
    Ａ：有夠誇張的。那裝成兩包就等於是五佰、五佰而已。那
        要怎麼去裝？你這樣子，我就。吼。這樣不然你去找別
        人，跟你講真的。不然你就五佰、五佰兩個啊。…。
    Ｂ：懶趴啦。
    Ａ：啊不然要怎麼裝，那東西就這樣而已，那要怎麼裝。
    Ｂ：啊好啦好啦。隨便啦。
  (4)98年6 月16日19時48分47秒，被告（Ａ）撥打電話給證人陳
    申洲 （Ｂ），通話內容如下：
    Ａ：嘿怎樣？
    Ｂ：我在正門口啊。
    Ａ：恁知歪。我已經騎到豐原大道了。你剛才不是說：不要
        了？
    Ｂ：要啦。知歪呀。
    Ａ：我現在在豐原大道了。你騎上來，我騎下去啦。
    Ｂ：啊？
    Ａ：你騎上來，我騎下去啦。
    Ｂ：你在哪裡啦？我那知豐原大道要怎麼走？
    Ａ：崇德路啦。不然你看要在哪裡啦！菸廠那裡相等好不好
        ？煙廠啦。
    Ｂ：崇德路那裡啦。咱們從崇德路直直好嗎？
    Ａ：好啦好啦。再找一個地方。好啦好啦。
  (5)98年6 月16日20時0 分33秒，證人陳申洲（Ｂ）撥打電話給
    被告（Ａ），通話內容如下：
    Ａ：喂。
    Ｂ：喂。
    Ａ：你就一直騎上來，合作國小啦。
  (6)98年6 月16日20時01分30秒，證人陳申洲（Ｂ）撥打電話給
    被告（Ａ），通話內容如下：
    Ａ：啊回轉騎上來一點，我在這等人要拿來給我。你只會啊
        。
    Ｂ：你說什麼啦？
    Ａ：合作國小啦。
    Ｂ：什麼國小？
    Ａ：你就一直騎上來。合作國小啦。
  (7)98年6 月16日20時06分30秒，被告（Ａ）撥打電話給證人陳
    申洲（Ｂ），通話內容如下：
    Ａ：你有騎到加油站這裡了嗎？到加油站這裡。我在加油站
        這裡了。你在哪裡？
    Ｂ：什麼加油站？
    Ａ：我現在已經下來到加油站了啦。你到哪裡了？
    Ｂ：哪裡的加油站？你什麼路跟什麼路啊？
    Ａ：我崇德路上啦。做你的生意很不好做。我很想禁忌你知
        道嗎？
    Ｂ：我也在崇德路啊。
    Ａ：我現在一直騎，快到。你現在騎到哪裡了？騎到那裡了
        ？我在這邊向，我往下騎。你騎上來。
    Ｂ：潭子啊。有一個崇德路橋有沒有？
    Ａ：啊？
    Ｂ：崇德路橋啊？
    Ａ：我那會知道崇德路橋在哪？
    Ｂ：雅潭路你知道嗎？
    Ａ：到哪裡呀啦，雅環路相等啦。雅環路啦。
    Ｂ：昌平路跟雅潭路嗎？
    Ａ：雅環路你到了沒？
    Ｂ：到了啦。
    Ａ：好～在那裡相等。
  (8)證人林志新於99年1 月5 日原審審理時結證稱：98年6 月16
    日這次是我第一次向甲○○購買海洛因；是陳申洲與「雙管
    」聯絡購買海洛因的，陳申洲騎機車來載我去買海洛因，我
    與陳申洲是一個人出資1 千元合資購買海洛因，陳申洲來載
    我的時候，我在機車上就拿給陳申洲1 千元；當天是我跟陳
    申洲一起過去馬路，當面向甲○○購買海洛因的，陳申洲說
    甲○○是「雙管」，陳申洲當時並沒有告訴我甲○○的本名
    ，陳申洲說以後如果有需要可以直接打電話給「雙管」，電
    話是我與甲○○互相留電話；我在檢察官開庭時說交易地點
    是在臺中市○○路，是實在，2 千元是陳申洲拿給甲○○，
    海洛因是甲○○拿給陳申洲，我分到一半的海洛因，我是摻
    在香煙的方式，可以摻3 支香煙等語，經與其於警詢、偵查
    中證述之情節相符。又證人陳申洲於99年1 月19日原審審理
    時證稱：98年6 月16日這次也有交易海洛因成功，我是跟我
    朋友林志新一起去的，我是跟林志新合資的，交易的時候林
    志新也有站在旁邊；我稍微有介紹林志新給甲○○認識，至
    於是如何介紹我忘記了，因為是在路邊，我拿到海洛因，我
    想要回家，我騎機車載林志新去的等語，經核與其警詢、偵
    查中之證述、證人林志新之上開證述及通訊監察譯文內容均
    屬相符，足認被告於98年6 月16日20時30分許，確有販賣海
    洛因2 千元給證人陳申洲、林志新之犯行。
  3.又證人陳申洲於原審審理時明確證稱：甲○○跟他的藥頭拿
    海洛因的時候，我沒有看過，我錢拿給甲○○，甲○○拿海
    洛因給我，其他我不知道，我沒有跟甲○○講說要與甲○○
    合資，我跟甲○○有來往都是與毒品有關係，我與甲○○是
    因為毒品的買賣而開始認識的，我跟甲○○買毒品，沒有要
    求甲○○不可以賺我的錢，甲○○拿毒品給我的時候，甲○
    ○沒有說這是甲○○與我合資的毒品，我拿到毒品我就走了
    ，我不會問甲○○；上述有交易成功的我向甲○○購買海洛
    因的6 次，都是一手交錢一手交海洛因等語（見原審卷第13
    8 、139 頁）。綜參犯罪事實欄二之(一)所示之98年6 月6 日
    18時40分28秒之通話中，被告向證人陳申洲提及：「我是跟
    你說：這個東西，讓你試，試到你爽啦」、「這裡。最好的
    ，沒有地方可以拿那麼好的啦」等語；犯罪事實欄二之(三)所
    示之98年6 月12日22時42分16秒之通話中，被告向證人陳申
    洲提及：「你連幾佰塊都沒有，人家那個都不用本的嗎？」
    等語；犯罪事實欄二之(四)所示之98年6 月14日15時0 分42秒
    之通話中，被告向證人陳申洲提及：「有了啦。啊我在臺中
    啦。看有沒有要，沒有要我要回去豐原喔」等語；犯罪事實
    欄二之(五)所示之98年6 月15日10時40分2 秒之通話中，被告
    向證人陳申洲提及：「有錢就有東西。你不要跟我講那麼多
    。我不想聽了啦」等語；犯罪事實欄二之(六)所示之98年6 月
    16日19時24分27秒之通話中，被告向證人陳申洲提及：「你
    過去，你要帶錢才有用。你過去」等語，顯見被告係居於證
    人陳申洲之上手地位，始能自行決定能否讓證人陳申洲試用
    海洛因，並向證人陳申洲保證該海洛因之品質，及要求證人
    陳申洲需備妥足夠金錢始能交易海洛因，其與證人陳申洲間
    當非共同合資向上手藥頭購買海洛因之關係，且證人陳申洲
    、林志新並無甘冒偽證之重罪處罰風險，故意攀誣構陷被告
    涉犯本案販賣毒品重罪之必要，是證人陳申洲、林志新前揭
    不利被告之證言，應堪憑採。
  (三)被告就其與證人陳申洲共同合資購買海洛因及與證人陳申洲
    、林志新共同合資購買海洛因之原因、過程，先於警詢時供
    稱：在我認識陳申洲後，我的藥頭如果不在，我就會與陳申
    洲合資，請陳申洲去向陳申洲的藥頭購買等語（見警卷第6
    頁）；於偵查中則供稱：我和陳申洲都是施用毒品人口，如
    果陳申洲找不到藥頭，就會來找我的藥頭購買等語（見98年
    度偵字第26579 號卷第7 頁）；嗣於原審法院羈押訊問時陳
    稱：「（問：你的上游藥頭是何人？）我是向綽號『三郎』
    之男子買毒品，陳申洲也是向『三郎』買毒品的。」等語（
    見原審98年度聲羈字第1262號卷第5 頁反面）；被告於原審
    審理時則又陳稱：陳申洲跟「三郎」也有熟；實際上我是跟
    陳申洲一起向陳三郎買毒品等語（見原審卷第15頁反面、第
    139 頁反面）。綜觀被告歷次陳述，其先陳稱自己之上手藥
    頭不在時，始會與證人陳申洲合資購買海洛因，嗣又改稱其
    係與證人陳申洲一起向其自己之上手藥頭合資購買海洛因，
    前後所述至為歧異，所辯已難認屬實。被告嗣又改稱證人陳
    申洲與其之上手藥頭均同為陳三郎，甚且陳申洲與陳三郎亦
    係熟識，則按理陳申洲可自行向陳三郎購買海洛因，無需輾
    轉經由被告與陳三郎交易海洛因之必要，由此益見被告之辯
    解與常情相違，無從憑採。
  (四)按非法販賣海洛因等毒品之交易型態，有所謂「大盤」、「
    中盤」或「小盤」之分。其中「大盤」或「中盤」者，倘時
    機掌握得宜，或可查獲電子秤、帳冊、分裝袋等販賣工具，
    且因購買者眾，一旦事發，必有多數知情或買受人等可為證
    人。然在「小盤」與偶發之零星交易，因係一手交錢，一手
    交貨，交易方法簡單，對象不多，無須使用任何販賣工具，
    亦無記載帳冊之必要。此種交易方式，因交易時間短暫，未
    必有第三者知悉其情事，且茍非警方事先獲知情報，甚難於
    交易現場當場查獲。法院固不應僅憑購買者片面之指證，據
    以認定被告之非法販賣毒品之犯行，然購買者之指證，在證
    據法則上既屬人證之一種，與被告之自白，不得作為認定事
    實唯一證據之情形不同，如購買者之指證，並無矛盾或瑕疵
    ，亦未違背經驗法則與論理法則時，自不應僅因無法查得其
    他直接佐證，即對購買毒品者所為對販毒者不利之指證，全
    然捨棄不採（最高法院93年度台上字第5742號判決意旨參照
    ）。經查，本案就被告前揭犯罪事實欄二所示各次販賣海洛
    因之犯罪事實，雖未查扣任何毒品等物證，然偵辦販賣毒品
    之案件，本不以查獲毒品或現金為必要，實際上，依偵查實
    務之運作，因販賣毒品係重大違法行為，非可公然為之，且
    有其獨特之販售通路及管道，多半皆以透過電話通聯並以代
    號、暗碼等隱晦方式暗中進行，故未能查獲毒品、現金或電
    子秤、分裝杓、夾鏈袋等相關物證之案件，亦所在多有。又
    被告並不否認就前揭犯罪事實欄二之(一)至(五)所示各次交付證
    人陳申洲之物及就前揭犯罪事實欄二之(六)所示交付證人陳申
    洲、林志新之物均係海洛因，僅辯稱交付之原因係共同合資
    購買，並參以本案警方查悉被告涉犯本案各次販賣海洛因罪
    嫌進而循線於98年11月4 日查獲被告時，距離前揭犯罪事實
    欄二所示之被告各次販賣海洛因之犯行，二者相隔已有相當
    時日，毒品交易早已完成，證人陳申洲、林志新亦已將該毒
    品施用完畢，自無從扣得相關物證。再衡諸證人陳申洲於98
    年6 月間因施用第一級毒品海洛因之犯行，經原審另案以98
    年度訴字第2952號判處有期徒刑7 月確定之紀錄，有證人陳
    申洲之臺灣高等法院被告前案紀錄表附卷可按，足見證人陳
    申洲確有施用海洛因之需求。再佐以被告於98年7 月1 日為
    警攔檢，當場扣得其所有之0000000000號行動電話並查獲其
    另案施用第一級毒品海洛因及第二級毒品甲基安非他命犯行
    乙節（經臺灣臺中地方法院檢察署檢察官另案以98年度毒偵
    字第2520號起訴，並經原審以98年度訴字第3250號判處應執
    行有期徒刑1 年在案），已如前述，則被告確有取得海洛因
    之管道，以供其販賣給證人陳申洲、林志新，是被告販賣給
    證人陳申洲、林志新之物確均為第一級毒品海洛因，亦堪認
    定。
  (五)再按販賣毒品之所謂販賣行為，須行為人主觀上有營利意圖
    ，且客觀上有販入或賣出毒品行為，即足構成，至於實際上
    是否已經獲利，則非所問；必也始終無營利之意思，而以原
    價或低於原價有償讓與他人，方難謂為販賣行為，而僅得以
    轉讓罪論處（最高法院93年度台上字第1651號判決意旨參照
    ) 。本案雖未扣得被告販賣給證人陳申洲、林志新之海洛因
    ，而未能精準計算出被告販入與賣出海洛因之差價（即營利
    賺取之淨額），然衡諸我國查緝施用及販賣第一級毒品海洛
    因向來執法甚嚴，對於販賣海洛因者尤科以重度刑責，而販
    賣海洛因既係違法行為，當非可公然為之，亦無公定價格，
    且容易分裝並增減份量，而每次買賣之價量，可能隨時依雙
    方關係深淺、資力、需求量及對行情之認知、來源是否充裕
    、查緝是否嚴謹、購買者被查獲時供述購買對象之可能風險
    之評估等情形，而異其標準，非可一概而論；而買受毒品之
    人通常亦無法探知販毒者賺取利潤幾何，是販賣毒品之利得
    ，除被告坦承犯行或價量俱臻明確外，委難察得實情，販賣
    之人從價差或量差中牟利之方式雖異，其意圖營利之販賣行
    為則同一。是以因海洛因量微價高，被告對於販賣海洛因可
    否獲取金錢利潤乙事，自當極為重視，若非確實有利可圖，
    以被告與證人陳申洲、林志新均非至親，前開2 名證人亦係
    因購買海洛因始與被告接觸聯繫，且因被告否認其有前揭犯
    罪事實欄二所示各次販賣海洛因之犯行，而無可查證其賣出
    確實賺取之差價，惟依前開說明，被告前揭各次販賣海洛因
    確有意圖營利之犯意並賺取差價，足堪認定。
  (六)被告於本院審理時，聲請本院調取證人林志新於99年1 月25
    日至臺灣臺中看守所與其接見會客之通話錄音光碟，欲證明
    其與證人陳申洲、林志新係合資購買海洛因，經本院向臺灣
    臺中看守所調取後，於99年8月19日準備程序中當庭播放勘
    驗，勘驗結果摘要如下：
  「甲○○：王。
    林志新：林。
    林：喂！
    王：喂！
    林：在裡面好嗎？
    王：還好啦
    林：蛤？
    王：我不會黑白想啦，那就不是你咬的…
    林：嘿阿，沒啦，哩，你知道嗎？
    王：其實自頭到尾我也沒賣他啊，大家都公家去買的，他把
        我咬這樣…要宣判了啦，下個月23…
    林：喔。
    王：阿你不要黑白想啦，過就好了啦。
    林：蛤？
    王：阿我也知道他是被人逼的啦。
    林：嘿阿，不是啦，我是說，因為齁…真正我們攏很清楚的
        …阿我，對不對，孩子也都那麼小，如果再發生什麼，
        我孩子真正就不會理我們了啦，真正不是說我來…。
        你知影…阿假如說…我假如作得到我就作給你…這趟來
        我真正身上也沒帶錢來啦，你不要黑白想啦…
    王：不會啦不會啦，你來我就很歡喜了。
    ……………………………
    王：我知啦，重點…從頭到尾我就不曾要賣你阿，你也沒說
        跟我買阿。
    林：阿…阿我…我就說難聽點，也是他帶我去我家的…帶去
       我家的…我都不想說而已…
    王：他在裡面阿。
    林：我知啦。
    王：他…就是在咬，出庭也是都把我咬死死。
    林：安捏喔。
    王：嘿阿，都沒解阿。
    林：阿… 阿我說…
    王：他跟我說，沒差他一個咬，阿事實是自頭到尾只有他一
        個人咬我…阿那個…大家公家去買的對吧？
    林：阿…你不要黑白想啦，我如果作得到，像這樣…下一趟
        來我再幫你，你愛吃什麼…你比較愛吃什麼…
    ……………………………
    林：這樣喔…有啦，我我…那次他講的時候，他跟我講的時
        候就這樣，那時候本來也…什麼他被…他被…我也都不
        知道啦，也是他帶來講的。
    王：誰？阿洲喔（音譯）？
    林：嘿啦，都是他跟我講的…我都不知道…就是那次去的時
        候他在那邊才在說…我才說，阿你怎麼會在這邊？
    王：講誰？講我？
    林：沒啦，他啦，小馬那個，我也有聽他在說阿。
    王：他咬很多人咧…
    ……………………………
    王：你看我們也沒有曾經去給人家…啊～～對不對…我這人
        如果有的話也很慷慨，沒就是沒有阿。
    林：我知道啦，我怎麼不知道，你知道，我知道啊，對不對
        ，講難聽一點，會跟你認識也是因為他牽你的阿…對不
        對，阿起初的時候，他就感覺…對不對…
    ……………………………
    王：雞巴…也沒半個人跟我買，也只有他跟我買而已，裝肖
        仔…氣一個…對不對，單純公家買的，公家吃的就好了
        ，他就弄成這樣。
    林：我…我真的…我不知道該怎麼說啦。
    ……………………………
    林：阿要來就是跟你說，真正說齁，就要說齁，拜託你齁…
        別再你知道齁，真正，我那兩個孩子…年紀小而已，我
        不是說齁…
    王：我知道啦，我怎麼可能再說到你啦…
    林：嘿阿，真正的，我不是要來跟你說…阿我們說實在的，
        我們也都沒有叫…
    王：我知啦，也不曾買賣阿，單純朋友吃…
    林：我現在要跟你說就是…真正說齁…拜託你說…
    王：有沒有起訴你？
    林：沒啦，就都沒哩…
    王：喔，沒有就沒有了啦。
    林：阿現在就是說，你別一直把我傳…我就應該沒有…沒有
        這個問題…因為…
    王：沒阿，哪有可能再調你嗎？沒吧？
    林：沒了…阿那天你們兩個出庭出完了？
    王：嘿阿。
    林：現在23宣判？
    王：嘿阿，下個月啦。
    林：沒有再辯論了？
    王：沒了。
    林：辯論完了？
    王：辯論完了。
    林：那天出庭就順便辯論了？
    王：嘿阿。
    林：跟他出庭順便兼辯論了？
    王：嘿阿。
    林：喔喔。
    王：不會啦，不會查到你那裡去啦，你放心啦。
    林：嘿阿，因為我們也沒…真正說…嘿阿，對不對…
    王：阿就單純朋友公家去買的而已…那也沒什麼事情阿…
    林：嘿阿，就大家就說…真正說齁，近近的，我到這邊來幫
        你…你知道嗎，阿這一趟就真正…
    ……………………………
    王：那個什麼…你放心啦，不會相牽扯到啦，跟你也沒關連
        阿。
    林：嘿阿，是要來跟你講一下講…
    王：不會啦，我人沒那麼俗辣啦。
    林：嘿阿，你知道嗎。
    王：阿那個就真正吃，我們又不曾買賣，我們就單純…老實
        說就公家去買的而已…
    林：阿就…真的齁…
    王：不會啦，你放心啦，我不會牽扯到你啦。
    林：如果真的孩子要是怎樣齁，我實在也想到真正齁…你知
        道，真正齁…
    王：進來的話要50才能出去了啦。
    林：對啊，對不對，如果到這樣就真的外面要駁駁掉，真正
        沒那個性命了啦，真的出來，那孩子還會理我們嗎？你
        有孩子嗎？
    ……………………」（見本院卷第88頁反面至93頁反面）。
    由被告與證人林志新上開對話內容觀之，僅被告數次提及「
    是大家公家買」（即合資之意），但證人林志新就此均未予
    以肯認，亦未提及其與被告合資購買海洛因一事，且由被告
    於談話中提及「雞巴…也沒半個人跟我買，也只有他跟我買
    而已，裝肖仔…氣一個…對不對，單純公家買的，公家吃的
    就好了，他就弄成這樣。」，亦可知證人陳申洲確有向被告
    購買海洛因之事，被告之語意係在抱怨證人陳申洲作證時未
    附和被告關於合資購買之說詞；而由證人林志新之語意可知
    ，其係擔心自己將因被告之供述而受牽連，遂一再請求被告
    勿再傳喚其出庭或作出對其不利之供述，尚難由上開對話推
    認被告係與證人陳申洲、林志新合資購買海洛因，自無從據
    為有利被告之認定。
  (七)綜上所述，足認被告之辯解顯係事後卸責之詞，不足採信。
    本案事證明確，被告各次販賣第一級毒品海洛因之犯行，均
    堪認定。
  (八)選任辯護人雖聲請對被告、證人陳申洲及林志新進行測謊鑑
    定，然本院認為本案事證已甚為明確，並無再予測謊之必要
    ，附此敘明。
三、論罪科刑之理由：
  (一)按毒品危害防制條例於98年5 月20日修正公布，業於同年月
    22日施行（按法規之制定與法規之修正，如有特定生效日之
    必要者，依中央法規標準法第14條或第20條第2 項準用第14
    條之規定，應分別特定其施行日期。法規制定或前次修正基
    於特殊因素所特定之施行日期，並不適用於日後修正或再次
    修正之條文。又法律之制定或修正，若未明定施行日期者，
    中央法規標準法雖未規定應自何時生效，然法律既經制定或
    修正並經總統公布，自應依一般原則，自公布日起算至第三
    日發生效力。至於92年7 月9 日修正公布之毒品危害防制條
    例第36條規定：「本條例自公布後6 個月施行。」其立法理
    由係謂：「(一)依修正草案第2 條第3 項規定，法務部需會同
    衛生署成立審議委員會每3 個月定期檢討調整毒品之分級及
    品項，而本次新增第四級毒品，有需要在新法施行前先經該
    審議會檢討後再調整公布，爰預留6 個月緩衝期，以利處理
    。(二)依本條例新修正之規定，有必要再訂定相關子法及修正
    相關法規，以配合本條例之施行，故亦有需要預留適當緩衝
    期，以利訂頒相關子法及相關法規之配合修正。」故該條規
    定，顯係因應該次修正之需，始預留適當之緩衝期。與本次
    之修正並未定有施行日期之特別規定，且亦未明示係基於何
    特殊因素而修正，自並不能適用92年7 月9 日日修正公布之
    毒品危害防制條例第36條自公布後6 個月施行之規定）。則
    前揭修正公布毒品危害防制條例之規定，業於被告本案行為
    前已施行，本案自無新舊法比較之問題，合先敘明。
  (二)查海洛因為毒品危害防制條例第2 條第2 項第1 款規定之第
    一級毒品，不得持有、販賣。核被告就犯罪事實欄二之(一)至
    (六)之6 次犯行，均係犯毒品危害防制條例第4 條第1 項之販
    賣第一級毒品罪。其各次販賣前持有海洛因之低度行為，分
    別為販賣之高度行為所吸收，均不另論罪。
  (三)又按刑法已於94年2 月2 日修正刪除原第56條連續犯之規定
    ，並自95年7 月1 日施行，則數行為而犯同一之罪名者，其
    發生在修正刑法施行後者，即不能再適用修正前刑法第56條
    之規定論以連續犯（最高法院95年度第8 次刑事庭會議決議
    第5 點第(四)款參照）。再揆之原刑法第56條連續犯修正之理
    由略謂：「對繼續（指反覆多次）犯同一罪名之罪者，均適
    用連續犯之規定論處，不無鼓勵犯罪之嫌，亦使國家刑罰權
    之行使發生不合理之現象。」、「基於連續犯原為數罪之本
    質及刑罰公平原則之考量，爰刪除有關連續犯之規定」等語
    ，顯見基於概括犯意，多次販賣毒品之行為，於刑法修正前
    ，固得依連續犯之例，論以一罪，但於修正刑法施行後，所
    為之數販賣毒品行為，即應回歸本來就應賦予複數法律效果
    之原貌，而各自獨立評價之數罪。而所謂「集合犯」是指立
    法者所制定之犯罪構成要件中，本就預定有數個同種類之行
    為將反覆實行之犯罪而言，將各自實現犯罪構成要件之多數
    行為，總括或擬制成一個構成要件之「集合犯」行為，而論
    以一罪。是以對於集合犯，必須從嚴解釋，以符合立法者之
    本意。觀諸毒品危害防制條例第4 條第1 項規定之販賣第一
    級毒品罪之構成要件文義，實無從認定立法者本即預定該犯
    罪之本質，必有數個同種類行為而反覆實行之集合犯態樣。
    又所指接續犯乃指單一犯意，在時間、空間密接之犯罪情形
    而言，否則，即不符合接續犯之要件。核之反覆多次之販賣
    毒品行為，其在時間差距上，可以分開，各具獨立性，在95
    年7 月1 日修正刑法施行前，從未將多次販賣毒品之行為，
    視為集合犯或接續犯，則在修正刑法施行後，自難僅因連續
    犯刪除後，多次販賣毒品行為，須按數罪併罰，行為人可能
    受重刑制裁，即遷就其利益，強將原屬於連續犯之數個獨立
    犯罪之行為，不當解釋為集合犯或接續犯。因此，就刑法修
    正施行後之多次販賣毒品犯行，採一罪一罰，始符合刑罰公
    平原則。依前開說明，被告就犯罪事實欄二之(一)至(六)之6 次
    販賣第一級毒品犯行間，犯意各別、行為互殊，應予分論併
    罰。
  (四)被告前因肅清煙毒條例案件，經臺灣臺中地方法院以82年度
    訴字第423 號判處有期徒刑3 年2 月，並經本院以82年度上
    訴字第3456號駁回上訴確定。又因肅清煙毒條例案件，經臺
    灣臺中地方法院以86年度訴字第465 號判處有期徒刑3 年4
    月確定；復因違反電信法案件，經臺灣臺中地方法院以86年
    度訴字第1772號判處有期徒刑6 月確定；再因恐嚇取財案件
    ，經臺灣臺中地方法院87年度少連訴字第32號判處有期徒刑
    2 年6 月，並經本院以87年度少連上易字第29號駁回上訴確
    定；另因恐嚇案件，經本院以88年度上易字第506 號判處有
    期徒刑1 年2 月確定，上開4 罪嗣經本院合併定應執行刑為
    有期徒刑7 年確定，並與上開肅清煙毒條例案件所處有期徒
    刑3 年2 月接續執行後，於民國91年10 月15 日縮短刑期假
    釋出監併付保護管束，嗣上開罪刑經撤銷假釋並經臺灣臺中
    地方法院以96年度聲減字第5704號裁定減刑及加計殘刑後，
    定應執行刑為有期徒刑5 年確定，於97年7 月25日縮刑期滿
    執行完畢，有臺灣高等法院被告前案紀錄表附卷可稽，其於
    有期徒刑執行完畢後5 年內故意再犯本案有期徒刑以上之6
    罪，均為累犯，就本案各次販賣第一級毒品罪之罰金刑部分
    ，均應依刑法第47條第1 項之規定加重其刑（死刑、無期徒
    刑部分依法不得加重）。
  (五)再按刑之量定，為求個案裁判之妥當性，法律固賦予法院裁
    量權，但此項裁量權之行使，除應依刑法第57條規定，審酌
    行為人及其行為等一切情狀，為整體之評價，並應顧及比例
    原則與平等原則，使罪刑均衡，輕重得宜，以契合社會之法
    律感情。又刑法第59條規定犯罪之情狀可憫恕者，得酌量減
    輕其刑，其所謂「犯罪之情狀」，與同法第57條規定科刑時
    應審酌之一切情狀，並非有截然不同之領域，於裁判上酌減
    其刑時，應就犯罪一切情狀（包括第57條所列舉之10款事項
    ) ，予以全盤考量，審酌其犯罪有無可憫恕之事由（即有無
    特殊之原因與環境，在客觀上足以引起一般同情，以及宣告
    法定低度刑，是否猶嫌過重等等），以為判斷（最高法院95
    年度台上字第6157號判決意旨參照) 。查販賣第一級毒品罪
    ，其法定刑為死刑、無期徒刑，別無其他自由刑之規定，刑
    度可謂重大，然同為販賣第一級毒品之人，其原因動機不一
    ，犯罪情節未必盡同，或有大盤毒梟者，亦有中、小盤之分
    ，甚或僅止於吸毒者友儕間為求互通有無而為販賣者亦有之
    ，其販賣行為所造成危害社會之程度自屬有異，法律科處此
    類犯罪，所設之法定最低本刑卻同為死刑或無期徒刑，且處
    無期徒刑者，得併科新臺幣2 千萬元以下罰金，不可謂不重
    。於此情形，倘依其情狀處以有期徒刑，即足以懲儆，並可
    達防衛社會之目的者，自非不可依客觀之犯行與主觀之惡性
    二者加以考量其情狀是否有可憫恕之處，適用刑法第59條之
    規定酌量減輕其刑，期使個案裁判之量刑，能斟酌至當，符
    合比例原則。被告就前揭犯罪事實欄二之(一)至(六)所示之6 次
    販賣第一級毒品犯行，雖無視國家對於杜絕毒品危害之禁令
    ，行為固屬不當，應予非難，然其販賣次數僅有6 次，且均
    為小額交易，販賣之數量及獲取之利益均非龐大，被告僅因
    一時貪念，致罹重典，犯罪情節較諸販毒集團尚屬零星小額
    ，且被告僅係單純販賣交易毒品，亦無施用強暴、脅迫之不
    法手段，以其情節而論，其惡性尚不及專以販賣第一級毒品
    維生之販毒集團重大，則就被告所犯前揭犯罪事實欄二之(一)
    至(六)所示之各次販賣第一級毒品犯行，其最輕法定本刑為無
    期徒刑，本院就其客觀之犯行與主觀之惡性二者加以考量其
    犯罪情狀，認在客觀上顯非不可憫恕，以其所犯之罪之最低
    法定刑為無期徒刑而言，縱使量處法定最低刑度之無期徒刑
    ，尚嫌過重，難謂符合罪刑相當性及比例原則，更無從與大
    毒梟之惡行有所區隔，堪認均屬情輕法重，在客觀上足以引
    起一般之同情，難認無可憫恕之處，爰均依刑法第59條之規
    定，酌量減輕其刑（就罰金刑部分，應先加後減之）。
  (六)原審判決適用毒品危害防制條例第4 條第1 項、第19條第1
    項，刑法第11條、第47條第1 項、第59條、第51條第5 款等
    規定，並審酌被告前有多次經法院判處罪刑之刑事前科紀錄
    ，有臺灣高等法院被告前案紀錄表在卷可按，堪認其素行非
    佳，其明知海洛因乃戕害他人身心之毒品，竟無視國家杜絕
    毒品犯罪之禁令，為貪圖不法利益，鋌而走險販毒，戕害國
    民身心健康，危害社會治安情節甚鉅，惡性非輕，再兼衡酌
    被告犯後猶飾詞卸責、未見悔意，及被告本案各次販賣第一
    級毒品犯行尚屬小額交易，且販賣毒品所得合計僅9 千8 百
    元，犯罪情節尚與一般大毒梟販賣毒品之數量、金額甚鉅有
    別，暨被告之生活狀況、智識程度、犯罪之動機、目的、手
    段等一切情狀，分別量處如原審判決附表一「宣告刑欄」所
    示之刑，並定其應執行之刑，並敘明經核前開量刑審酌之一
    切情狀，認為檢察官具體請求判處被告無期徒刑，尚嫌過重
    ；及就沒收部分說明：(1)按毒品危害防制條例第19條第1 項
    有關沒收之規定，係刑法第38條第1 項第2 款、第3 項之特
    別規定，採義務沒收主義，故供犯該項所列之罪所用之物，
    如屬於犯人所有者，自應予沒收。則扣案之0000000000號行
    動電話（即原審判決附表二所示之物），係屬被告所有並持
    用之物，且為被告於98年7 月1 日另案因施用第一、二級毒
    品犯行為警扣得之物，業據被告陳明在卷，且係供被告本案
    各次販賣第一級毒品犯行所用之物，應依同條例第19條第1
    項之規定，宣告沒收之。又被告本案各次販賣第一級毒品之
    所得（各如原審判決附表一「販賣毒品所得欄」所示之金額
    ，合計為9 千8 百元），雖未據扣案，然均應依同條例第19
    條第1項規定，宣告沒收，如全部或一部不能沒收時，以其
    財產抵償之（各詳如原審判決附表一「宣告刑欄」所示之金
    額，及如原審判決主文欄所定應執行刑之金額）；(2)至被告
    於98年11月4日11時20分許，經警持臺灣臺中地方法院核發
    之98年度聲搜字第4085號搜索票，在其位於臺中縣神岡鄉○
    ○村○○路716巷66號住處查獲時所扣得之注射針筒1支，因
    無積極證據證明確與本案犯罪有關，且非屬違禁物，自無從
    於本案逕予宣告沒收。經核原審判決之認事用法均無違誤，
    量刑亦屬妥適，被告上訴意旨仍執前詞否認犯罪，任意指摘
    原審判決不當，其上訴為無理由，應予駁回。
據上論結，應依刑事訴訟法第368 條，判決如主文。
本案經檢察官乙○○到庭執行職務。
中    華    民    國    99    年    11    月    10    日
            刑事第十一庭   審判長法  官   郭  同  奇
                                 法  官   許  冰  芬
                                 法  官   陳  慧  珊
以上正本證明與原本無異。
如不服本判決應於收受送達後十日內向本院提出上訴書狀，其未
敘述上訴之理由者，並得於提起上訴後十日內向本院補提理由書（
均須按他造當事人之人數附繕本）「切勿逕送上級法院」。
                                 書記官   洪  麗  華
中    華    民    國    99    年    11    月    10    日
附錄論罪科刑法條：
毒品危害防制條例第4 條第1 項
製造、運輸、販賣第一級毒品者，處死刑或無期徒刑；處無期徒
刑者，得併科新臺幣2 千萬元以下罰金。

司法院資訊處製作；財團法人民間司法改革基金會備份。
